【裁判字號】    96,訴,1109
【裁判日期】    970630
【裁判案由】    妨害自由等
【裁判全文】
臺灣士林地方法院刑事判決              96年度訴字第1109號
公  訴  人  臺灣士林地方法院檢察署檢察官
被      告  甲○○
上列被告因妨害自由等案件，經檢察官提起公訴（96年度偵字第
3683 號） ，本院判決如下：
    主  文
甲○○無罪。
    理  由
一、公訴意旨略以：被告甲○○前因債務糾紛遭其友人乙○○（
    已於民國96年9 月24日死亡）毆打成傷，因而懷恨在心，竟
    於95年9 月24日（起訴書記載23日，檢察官已於審理中當庭
    更正）晚間11時許，與其姪子丁○○及數名姓名年籍不詳之
    成年男子基於侵入住宅、妨害自由及傷害之犯意聯絡，先由
    丁○○率該數名男子前往乙○○臺北縣汐止市○○○路251
    巷31號3 樓住處，未經乙○○許可，無故侵入乙○○住處，
    無視乙○○同居女友潘美玉（起訴書誤載為陳美玉）阻止，
    強行要求乙○○前往被告住處，嗣因乙○○拒絕，丁○○及
    該數名男子遂共同毆打乙○○身體，隨即強押乙○○前往被
    告住處，再由被告、丁○○及該數名男子共同毆打乙○○身
    體，致乙○○受有四肢多處挫傷及擦傷、頸及胸部多處挫傷
    及擦傷、右眼球挫傷等傷害，因認被告涉有刑法第277 條第
    1 項之傷害罪、同法第306 條第1 項之侵入住宅罪及同法第
    302 條之剝奪行動自由罪嫌。
二、按犯罪事實，應依證據認定之，無證據不得認定犯罪事實，
    又不能證明被告犯罪者，應諭知無罪之判決，刑事訴訟法第
    154 條第2 項、第301 條第1 項分別定有明文。次按刑事訴
    訟法所謂認定犯罪事實之證據，係指足以認定被告確有犯罪
    行為之積極證據而言，該項證據自須適合於被告犯罪事實之
    認定，始得採為斷罪資料。如未能發現相當證據，或證據不
    足以證明，自不能以推測或擬制之方法，以為裁判之基礎。
    又刑事訴訟上證明之資料，無論其為直接或間接之證據，均
    須達於一般之人均不致有所懷疑，而得確信其為真實之程度
    ，始得據為有罪之認定，若其關於被告是否犯罪之證明未能
    達此程度，而有合理性懷疑之存在，致使無從形成有罪之確
    信，根據「罪證有疑，利於被告」之證據法則，即不得遽為
    不利於被告之認定（最高法院29年上字第3105號、40年臺上
    字第86號、76年臺上字第4986號判例參照）。又告訴人之告
    訴，係以使被告受刑事訴追為目的，是其陳述是否與事實相
    符，仍應調查其他證據以資審認（52年度台上字第1300號判
    例參照）。
三、公訴人認被告涉犯上開罪嫌，無非係以告訴人即被害人乙○○之指訴、證人潘美玉之證詞為其主要論據。惟訊據被告堅
    決否認有何傷害、侵入住宅及剝奪行動自由之犯行，辯稱：
    伊沒有叫人去毆打乙○○等語。經查：
  (一)告訴人於95年9 月25日偵查中指稱：昨晚十一時多，甲○○
    教唆其姪子找十幾個人至伊住處，因鐵門壞掉，直接進入屋
    內毆打伊身體各處等語（見偵查卷第13頁），而於96年4 月
    24日於偵查中則證稱：帶頭的是甲○○的姪子丁○○，找了
    十幾名男子來我家叫伊出去，要伊跟他們走，伊不肯，他們
    就動手圍毆伊，並強押我至被告家中，他們將伊押到被告家
    的一個房間內，就動手毆打伊，被告也有用腳踢云云，究竟
    是丁○○找十幾個人毆打告訴人，抑或丁○○帶同十幾個人
    共同毆打告訴人，及丁○○有無強押告訴人至被告住處毆打
    等情，告訴人前後指訴及證述不一。再稽諸告訴人於告訴狀
    記載：「告訴人乙○○當時已全身陣疼，且頭昏眼花，分不
    出方向，伊時由辦案員警扶持，並告知伊另有案件需去處理
    ，無法將我送醫，喚我自行叫車去就醫」（見偵查卷第8 頁
    ），核與證人即據報前往現場處理警員丙○○於本院審理時
    證稱：沒有此情形，有人受傷的話，伊會馬上叫救護車，不
    可能讓受傷之人自行就醫等語（見本院審理卷第51頁）相異
    ，是告訴人指訴被告傷害等犯行，是否與事實相符，誠有疑
    義。
  (二)證人丁○○係被告妹妹林賜姬之子，係被告外甥（非姪子）
    ，於偵查中堅決否認有於上開時地，帶十幾名男子前往告訴
    人在臺北縣汐止市○○○路251 巷31號3 樓住處毆打告訴人
    ，並強押告訴人至被告住處，再繼續毆打告訴人等情，業據
    其於本院審理時證述在卷（見本院審理卷第21至26頁）。
  (三)證人即告訴人之同居女友潘美玉於偵查中雖證稱：95年9 月
    24日晚間11時，有十餘男子強行侵入告訴人住處，並毆打告
    訴人，及將告訴人強押至被告住處，伊見狀隨即趕往被告住
    處時，看見告訴人全身是傷走出來等情（見偵查卷第5 頁）
    ，核與證人丙○○於本院審理時證稱伊於95年9 月24日23時
    24分據報前往汐止市○○○路251 號21號六樓（被告住處）
    時，並未發見有人吵架及有人受傷等情相左（見本院審理卷
    第51-52 頁），再稽諸證人潘美玉於警詢時從未證述告訴人
    遭強押至被告住處毆打情事，而其係告訴人同居女友，二人
    關係密切，其於偵查中之證詞不免迴護告訴人，要難採為不
    利於被告之認定。
  (四)告訴人受有四肢多處挫傷及擦傷、頸及胸部多處挫傷及擦傷
    、右眼球挫傷等傷害，固有三軍總醫院附設民眾診療服務處
    之診斷證明書可憑，惟僅能證明告訴人身體受有傷害之事實
    ，在無其他補強證據佐證下，尚不足以證明告訴人之傷勢係
    被告所為。
四、綜上所述，公訴人所舉證據，尚不足為被告有罪之積極證據
    ，或其指出證明之方法，經本院逐一剖析，相互參酌，仍無
    從形成被告有罪之心證，基於無罪推定之原則，應為被告無
    罪之諭知。
據上論斷，應依刑事訴訟法第301 條第1 項，判決如主文。
本案經檢察官高俊申到庭執行職務。
中    華    民    國    97    年    6     月    30    日
                  刑事第六庭審判長法  官  楊得君
                                  法  官  許永煌
                                  法  官  周明鴻
以上正本證明與原本無異。
如不服本判決應於判決送達後10日內向本院提出上訴狀，其未敘
述上訴之理由者並得於提起上訴後20日內向本院補提理由書 (均
須按他造當事人之人數附繕本)。
                                  書記官  丁梅芬
中    華    民    國    97    年    6     月    30    日


司法院資訊處製作；財團法人民間司法改革基金會備份。
